臺灣臺南地方法院民事裁定　　　　　　　 100年度抗字第46號
抗　告　人　邱鼎堯
相　對　人　陳宗民
上列當事人間本票裁定准許強制執行事件，抗告人對於民國100
年5月12日本院100年度司票字第542號裁定提起抗告，本院裁定
如下：
    主    文
抗告駁回。
抗告程序費用新臺幣壹仟元由抗告人負擔。
    理    由
一、抗告意旨略以：兩造與訴外人林慶源均為軍旅同袍，曾共同
    投資開設位於臺南市○○區○○街720之6號之「茶櫃餐飲店
    」，惟因另一有關「陰極發光體」之投資案件合作未果，相
    對人即漸未與抗告人聯繫，嗣「茶櫃餐飲店」營運不佳時，
    抗告人亦曾商請相對人共同討論是否增資，惟相對人並未回
    應，抗告人為負管理營運之責，遂以己有之資金繼續維持營
    運，直至無力負擔始終止上開餐飲店之營運。而本件相對人
    所執之如附表所示之本票（下稱系爭本票），係相對人於發
    票日晚間11時許至臺南市○○區○○路884號1樓，向抗告人
    索取其前投資之股金，抗告人當時因相對人態度惡劣，以及
    憂慮是否有不明人士陪同相對人前來而未現身，恐店內尚未
    下班之員工遭受波及等情，始簽立系爭本票予相對人。相對
    人未就兩造合夥事業負責，僅在結束營運後索取股金，亦未
    與抗告人清算該合夥事業之虧損，實非可取，況且抗告人亦
    同意相對人取回該合夥事業之相關硬體設備，爰依法提起抗
    告，請求廢棄原裁定等語。
二、按執票人向本票發票人行使追索權時，得聲請法院裁定後強
    制執行，票據法第123條定有明文。 又本票執票人依上開規
    定聲請法院裁定准許對發票人強制執行，係屬非訟事件，此
    項聲請之裁定，僅依非訟事件程序，就本票形式上之要件是
    否具備，以審查強制執行許可與否，並無確定實體上法律關
    係存否之效力，如發票人就票據債務之存否有爭執時，應由
    發票人提起確認之訴，以資解決，最高法院56年台抗字第71
    4號及57年台抗字第76號判例均可資參照。質言之，准許本
    票強制執行之裁定，屬非訟事件裁定，為裁定之法院僅就本
    票為形式上之審查，無從審酌屬於實體上法律關係之事由，
    並抗告法院就本票裁定強制執行事件，亦應僅就形式審查，
    不得審酌抗告人關於實體事項之抗辯事由。經查，本件相對
    人主張執有抗告人為發票人之系爭本票，並免除作成拒絕證
    書，詎屆期提示未獲付款，依票據法第123條聲請裁定許可
    強制執行乙節，已據其提出系爭本票為證，而依本票之記載
    形式上觀察，均已具備本票有效要件，至於相對人是否以強
    暴脅迫或其他不法方式取得系爭本票，其取得系爭本票是否
    涉及其他合夥事業清算之債務問題，均屬當事人間之票據債
    務關係是否有效存在等事實認定問題，屬實體法上之爭執，
    揆諸前開判例意旨，應由抗告人另行提起訴訟，以資解決，
    非本件非訟程序所得加以審究。
三、綜上所述，原裁定就系爭本票為形式上之審查，認其已具備
    本票各項記載事項，合於票據法第120條規定，屬有效之本
    票，而為許可強制執行之裁定，並無違誤。抗告意旨指摘原
    裁定不當，求為廢棄，為無理由，應予駁回。
四、復按，非訟事件程序費用，除法律另有規定外，由聲請人負
    擔；前項費用之負擔有相對人者，準用民事訴訟法有關訴訟
    費用之規定；依法應由關係人負擔費用者，法院裁定命關係
    人負擔時，應一併確定其數額，非訟事件法第21條第1 項前
    段、第2項、第24條第1項分別定有明文；訴訟費用，由敗訴
    之當事人負擔，民事訴訟法第78條亦有明文。查，本件抗告
    既經駁回，抗告程序費用，自應由敗訴之抗告人負擔；又抗
    告人提起本件抗告，除繳納抗告費1,000元外，別無其他訴
    訟費用之支出，故本件程序費用額確定1,000元，應由敗訴
    之抗告人負擔。
五、據上論結，本件抗告為無理由，依非訟事件法第46條、第21
    條第2項、第24條第1項，民事訴訟法第495條之1第1項、第
    449條第1項、第78條、第95條，裁定如主文。
中    華    民    國   100    年    6     月    20    日
                  民事第一庭  法  官  李音儀
以上正本證明與原本無異。
本裁定除以適用法規顯有錯誤為理由，並經本院許可外，不得再
抗告。如提起再抗告，應於收受後10日內委任律師為訴訟代理人
向本院提出再抗告狀，並繳納再抗告費新台幣1,000 元。
中    華    民    國   100    年    6     月    21    日
                              書記官  莊淑雅
┌───────────────────────────────┐
│附表：                                    100年度抗字第46號   │
├──┬──────┬─────┬───┬──────┬────┤
│編號│ 發  票  日 │ 票面金額 │到期日│ 利息起算日 │票據號碼│
│    │            │（新台幣）│      │            │        │
├──┼──────┼─────┼───┼──────┼────┤
│001 │97年7月18日 │220,000元 │未載  │100年1月15日│CH671502│
└──┴──────┴─────┴───┴──────┴────┘